【裁判字號】    92,訴,2372
【裁判日期】    921219
【裁判案由】    偽造文書
【裁判全文】
臺灣高雄地方法院刑事判決                        九十二年度訴字第二三七二號
    公  訴  人  臺灣高雄地方法院檢察署檢察官
    被      告  甲○○
右列被告因偽造文書案件，經檢察官提起公訴（九十二年度偵緝字第一八一六號），
本院判決如左：
    主  文
甲○○連續行使變造公文書，足以生損害於公眾及他人，處有期徒刑壹年貳月，緩刑
參年。高雄榮民總醫院所出具之中華民國九十一年十月十一日病患姓名甲○○之診斷
證明書三份上偽造之「陳莊馨３０２６Ｆ」印文各枚均沒收。
    事  實
一、甲○○係替代役男，自民國九十一年六月十四日（於九十一年十二月三日因案停
    役）分發至法務部行政執行署高雄行政執行處（下稱高雄行政執行處）服替代役
    。緣甲○○於九十一年十月十一日，因多發性肌炎前往高雄榮民總醫院就醫，並
    依要求高雄榮民總醫院開立診斷證明書影本共四份，甲○○以其中一份診斷證明
    書，向服務單位高雄行政執行處請得病假十日（即自九十一年十月十一日起至同
    年月二十日止），假滿後，甲○○明知其未並再前往高雄榮民總醫院就醫，竟基
    於變造公文書後加以行使之概括犯意，先於不詳時間，前往高雄市左營區○○○
    路某不詳名稱之刻印店，以新台幣（下同）七十元之代價，委託不知情之刻印業
    者，偽刻高雄榮民總醫院醫師陳莊馨之處方章一枚（「陳莊馨３０２６Ｆ」）後
    ，連續於附表所示之時間，將另外三份診斷證明書上之「處置意見欄九十一年十
    月十一日」、「診斷日期欄九十一年十月十一日」及「開立診斷證明書日期欄九
    十一年十月十一日」，均塗改成如附表所示之時間，再以上開偽刻之處方章蓋於
    前述診斷證明書遭塗改處，以變造高雄榮民總醫院診斷證明書，並分別於附表編
    號一、二所示之時間，委託其不知情之母曾謝麗珠持上開變造之診斷證明書向高
    雄行政執行處請病假（請假時間如附表所示），而予以行使，足生損害於陳莊馨
    醫師、高雄榮民總醫院開立診斷證明書之正確及高雄行政執行處對人事請假管理
    之正確性。嗣於九十一年十一月二十一日，甲○○委託其母曾謝麗珠持如附表編
    號三所示之診斷證明書欲向高雄行政執行處請病假時，因高雄行政執行署人室事
    人員發覺可疑，經向高雄榮民總醫院查詢，始知上情，而不予准假。
二、案經法務部行政執行署高雄行政執行處移送臺灣高雄地方法院檢察署檢察官偵查
    起訴。
    理  由
一、按服替代役期間連同軍事基礎訓練，不得少於常備兵現役役期，其期間無現役軍
    人身分，為兵役法第二十五條第二項所明定。本件被告甲○○於民國九十一年六
    月十四日入營服替代役至同年十二月三日停役乙節，業據被告陳述明確，復有高
    雄行政執行署九十一年十一月五日雄執政字第０九一０六００００三號函在卷足
    參，依前開兵役法之規定，被告於觸犯本件偽造文書罪嫌時，並無現役軍人身分
    ，普通法院對其應有審判權，核合先明。
二、右揭事實，業據被告甲○○坦承不諱，並有變造之高雄榮民總醫院診斷證明書三
    份、高雄榮民總醫院九十一年十月二十九日高總政字第０九一００一０七一三號
    函一份附卷可按，足認被告上開自白確與事實相符，洵堪採為論罪科刑之依據。
    本件事證明確，被告犯行堪以認定。
三、按影本與原本可有相同之效果，如將原本予以影印後，將原本之部分內容竄改，
    重加影印，其與無制作權人將其原本竄改，作另一表示其意思者無異，應成立變
    造文書罪（最高法院七十二年度第十四刑事庭會議決議）。次按高雄榮民總醫院
    為公務機關，以高雄榮民總醫院名義出具之診斷證明書，屬公務員職務上製作之
    文書，為刑法第十條第三項所稱之公文書。被告變造診斷證明書後以行使辦理請
    假，足以生損害於陳莊馨醫師、高雄榮民總醫院開立診斷證明書之正確及高雄行
    政執行處對人事請假管理之正確性，核其所為，係犯刑法第二百十六條、二百十
    一條之行使偽造公文書罪。被告利用不知情之刻印業者偽刻「陳莊馨３０２６Ｆ
    」印章及其不知情之母曾謝麗珠以遂行其犯行，為間接正犯。被告偽造印章及在
    診斷證明書上偽造印文之行為，均係變造公文書之階段行為，變造公文書之低度
    行為，為其後行使變造公文書之高度行為所吸收，均不另論罪。被告前後多次行
    使變造公文書之犯行，時間緊接，所犯罪名相同，顯基出於概括之犯意為之，為
    連續犯，應依刑法第五十六條之規定以一罪論，並加重其刑。爰審酌被告為圖請
    假，而萌本件犯罪之動機、犯罪之手段及犯後尚能坦承犯行等一切情狀，量處如
    主文所示之刑，以資懲儆。末查，被告前未曾受有期徒刑以上刑之宣告，有臺灣
    高雄地方法院檢察署刑案資料查註紀錄表、臺灣高等法院被告全國前案紀錄表各
    一份附卷可稽，因一時未經深思熟慮，致觸犯本件犯行，然犯罪動機及手段之情
    節尚非重大，又犯罪時年甫二十歲，智慮尚未臻成熟，將來仍具可塑性，且於犯
    罪後坦承犯行並表示悔悟，足認其經此次起訴審判後，當能知所警惕，應無再犯
    之虞，是本院認為前開對被告所宣告之刑，以暫不執行為適當，爰宣告緩刑三年
    ，以勵自新。
四、卷附變造之高雄榮民總醫院診斷證明書三份上偽造之「陳莊馨３０２６Ｆ」各三
    枚，不問屬於被告與否，均依刑法第二百十九條之規定宣告沒收。至被告所偽刻
    之「陳莊馨３０２６Ｆ」印章一枚，業已丟棄滅失，已據被告陳明在卷，另變造
    之高雄榮民總醫院診斷證明書三份，因被告行使而交付高雄行政執行處，不復屬
    被告所有，故不均為沒收之諭知，併此說明。
據上論結，應依刑事訴訟法第二百九十九條第一項前段，刑法第五十六條、第二百十
六條、第二百十一條、第七十四條第一款、第二百十九條，判決如主文。
本案經檢察官郭武義到庭執行職務。
中      華      民      國    九十二    年      十二    月    十九      日
                                    臺灣高雄地方法院刑事第五庭
                                        審判長法  官  李政庭
                                              法  官  蘇雅慧
                                              法  官  何秀燕
右正本證明與原本無異。
如不服本判決，應於判決送達後十日內，向本院提出上訴狀。
                                              書記官  顏平國
中    華    民    國      九十二      年      十二  月      二十二      日
附表：
┌──┬────────┬─────────┬─────┬──────┐
│編號│變造時間、地點  │變   造    方  法 │行使時間、│請假時間    │
│    │                │                  │行使之人  │            │
├──┼────────┼─────────┼─────┼──────┤
│一  │九十一年十月二十│將診斷證明書內處置│九十一年十│病假十四日（│
│    │一日在不詳地點  │意見欄「於九十一年│月二十一日│自九十一年十│
│    │                │十月十一日門診就醫│，委託不知│月二十一日至│
│    │                │，宜休息十四日」、│情之母曾謝│同年十一月三│
│    │                │診斷日期欄「九十一│麗珠持向高│日止）      │
│    │                │年十月十一日」、開│雄行政執行│            │
│    │                │立診斷證明書欄「九│處請假。  │            │
│    │                │十一年十月十一日」│          │            │
│    │                │，均塗改為「九十一│          │            │
│    │                │年十月二十一日」，│          │            │
│    │                │再以偽刻之陳莊馨醫│          │            │
│    │                │師處方章蓋於塗改處│          │            │
│    │                │。                │          │            │
├──┼────────┼─────────┼─────┼──────┤
│二  │九十一年十一月四│將診斷證明書內處置│九十一年十│病假十四日（│
│    │日在不詳地點    │意見欄「於九十一年│一月四日，│自九十一年十│
│    │                │十月十一日門診就醫│委託不知情│一月四日起至│
│    │                │，宜休息十四日」、│之母曾謝麗│同年十一月十│
│    │                │診斷日期欄「九十一│珠持向高雄│七日止）    │
│    │                │年十月十一日」、開│行政執行處│            │
│    │                │立診斷證明書欄「九│請假。    │            │
│    │                │十一年十月十一日」│          │            │
│    │                │，均塗改為「九十一│          │            │
│    │                │年十一月四日」，再│          │            │
│    │                │以偽刻之陳莊馨醫師│          │            │
│    │                │處方章蓋於塗改處。│          │            │
│    │                │                  │          │            │
├──┼────────┼─────────┼─────┼──────┤
│三  │九十一年十一月二│將診斷證明書內處置│九十一年十│不准假      │
│    │十一日在不詳地點│意見欄「於九十一年│十一月二十│            │
│    │                │十月十一日門診就醫│一日，委託│            │
│    │                │，宜休息十四日」、│不知情之母│            │
│    │                │診斷日期欄「九十一│曾謝麗珠持│            │
│    │                │年十月十一日」、開│向高雄行政│            │
│    │                │立診斷證明書欄「九│執行處請假│            │
│    │                │十一年十月十一日」│。        │            │
│    │                │，均塗改為「九十一│          │            │
│    │                │年十一月二十一日」│          │            │
│    │                │，再以偽刻之陳莊馨│          │            │
│    │                │醫師處方章蓋於塗改│          │            │
│    │                │處。              │          │            │
└──┴────────┴─────────┴─────┴──────┘


司法院資訊處製作；財團法人民間司法改革基金會備份。
